臺灣板橋地方法院民事判決　九十一年度婚字第一○三○號
　　原　　　告　甲○○○
　　被　　　告　乙○○
右當事人間請求離婚事件，本院判決如左：
    主    文
准原告與被告離婚。
訴訟費用由被告負擔。
    事    實
甲、原告方面：
一、聲明：判決如主文所示。
二、陳述：
  (一)兩造於民國五十九年三月二十八日結婚婚後育有三男一女，其一男葉國銘因幼時
    發生意外不慎造成智能不足、重殘之憾事。原告父母在家時，被告尚能負起安家
    之責，帶原告之父母於六十二年往生後，被告即未提供家用之開銷，並於七十年
    十二月間被告母親意外受傷住院開刀治療、行動不便後，不時怨天尤人，且多次
    對被告拳腳相向，子女教育費均由原告及子女自行設法，或由師長資助，方完成
    學業。被告非但無負責之意，且不斷逼迫原告四處借錢，標會共被告花用，若原
    告不從即又換來被告之施暴，且被告酗酒成息，酒後暴戾之氣變本加厲，原告及
    子女長期生活於暴戾之陰影下，身心俱疲又背負被告在外積欠之債務，至今尚未
    還清。
  (二)初期，原告心繫子女尚幼，任由被告迫害至今，且被告於八十年起即未與原告及
    子女同住，但不時返回原告及子女住所咆嘯、破壞、施暴，原告及子女不堪長期
    身心壓力下，於八十五年決定搬離原住所，但仍無法擺脫被告暴力之陰影，近來
    ，被告仍不斷恐嚇原告及子女將放火燒房子、潑硫酸，妨害公共安全之行徑日增
    ，除造成原告及子女受威脅外恐造成危及鄰里居民身家安全，為此，依民法第一
    千零五十二條第二項之規定訴請離婚。
三、證據：提出戶籍謄本一件、葉國銘身分證及殘障手冊影本各一件為證，並聲請傳
    訊證人即兩造所生之子女葉國良、葉淑女。
乙、被告方面：
    被告未於言詞辯論期日到場，亦未提出任何書狀作有利於自己之聲明或陳述。
丙、本院依職權調閱被告在監在所資料表、全國前案紀錄表、向台北縣警察局新莊分
    局函查被告是否居住在戶籍地址。
    理　　由
一、被告受合法通知，未於言詞辯論期日到場，查無民事訴訟法第三百八十六條各款
    所列情形之一，准原告聲請，由其一造辯論而為判決。
二、查兩造為夫妻關係，現婚姻關係仍存續中，有原告提出之戶籍謄本配偶欄及記事
    欄所載為證，堪信為真。
三、次查原告主張兩造所生之子葉國銘幼時因發生意外不慎造成智能不足、重殘之事
    。而被告於六十二年起即未提供家用之開銷，並於七十年十二月間被告母親意外
    受傷、行動不便後，不時怨天尤人，且多次對被告拳腳相向，子女教育費均由原
    告及子女自行設法，或由師長資助，方完成學業，被告且不斷逼迫原告四處借錢
    ，標會共被告花用，若原告不從即又換來被告之施暴，被告酗酒成息，酒後暴戾
    之氣變本加厲，被告於八十年起即未與原告及子女同住，但不時返回原告及子女
    住所咆嘯、破壞、施暴，原告及子女不堪長期身心壓力下，於八十五年決定搬離
    原住所，但仍無法擺脫被告暴力之陰影，近來，被告仍不斷恐嚇原告及子女將放
    火燒房子、潑硫酸之事實，業據原告提出葉國銘身分證及殘障手冊影本各一件為
    證，並據證人即兩造所生之子女葉國良於本院審理時證述稱：「現與原告同住，
    不清楚被告現在住那裡，被告於好幾年前就離家了。我們現在的戶籍是在八十五
    年搬來的，在這之前我父親就已離家好幾年了，不清楚他離家之原因，之前我們
    是住新莊市○○路三三九巷四十號四樓。被告知道我們搬到新址，因為我媽媽有
    跟他說過，且他曾經過來我們新址騷擾我們。以前同住時，當時我們還小，但我
    們記得，他們有暴力的存在，爸爸會要我媽媽去借貸，起會，如果我媽媽不同意
    ，他就會對媽媽用暴力行為，會標走之後就不聞不問。爸爸搬走之後有時會打電
    話給我媽媽，我媽媽說都是要跟她借錢。有聽過被告說過要燒房子，潑硫酸，是
    因為我們跟他說我們不歡迎他回來，因為他回來還是會以言語暴力對待我們。」
    等語及證人葉淑女本院審理時證述：「現在與原告同住。死會會錢都是我媽媽在
    繳，且我們的學費都是靠自己打工或我媽去借，或是助學貸款。爸爸回家只是因
    為重大節日上香，之後就開始喝酒，開始說一些以前的事情，如我弟弟殘障是因
    為我母親害的，說他會這樣落魄也是因為我母親的關係。他之前債務都是我們在
    還。我們不清楚他為什麼會有債務。債主都是找我媽。」等語屬實（詳見本院九
    十一年八月五日言詞辯論筆錄），且本件被告經合法通知，既未於言詞辯論期日
    到場爭執或提出任何書狀答辯以供斟酌，自堪信原告之主張為真正。
四、按民法第一千零五十二條第二項前段規定：「有前項以外之重大事由，難以維持
    婚姻者，夫妻之一方得請求離婚。」，其目的在使夫妻請求裁判離婚之事由較富
    彈性。是夫妻間發生足使婚姻難以維持之重大事由者，雖不符合該條第一項所列
    各款情形，亦無不准依該法條第二項訴請離婚之理，最高法院八十六年三月四日
    八十六年度第二次民事庭會議決議可資參照。次按婚姻係以夫妻之共同生活為目
    的，配偶應互相協力保持其共同生活之圓滿、安全及幸福，因而夫妻應相互尊重
    以增進情感和諧及誠摯之相處，此為維持婚姻之基礎，若此基礎不復存在，致夫
    妻無法共同生活，無復合可能者，即應認有難以維持婚姻之重大事由存在。查本
    件被告婚後自六十二年間起即未提供家庭費用，並於七十年十二月間多次對被告
    拳腳相向，被告且不斷逼迫原告四處借錢，標會共被告花用，若原告不從即又換
    來被告之施暴，被告酗酒成息，兩造於八十年起即未與原告同住，但不時返回原
    告住所施暴，嗣原告於八十五年決定搬離原住所，但被告仍不斷恐嚇原告及子女
    之事實，業已前述。按婚姻之基礎在於男女雙方能基於相互尊重、互相扶持而共
    同面對解決困境及共同維持、經營婚姻生活，今被告於婚姻期間推卸應負擔之家
    庭責任及個人債務，而由原告一人負責，實已與夫妻應共同扶持之本質有違，被
    告於婚姻生活中又有長期騷擾原告及子女安寧之行為，因被告上開行為導致兩造
    無法共同生活多年，兩造間分居多年之狀態亦與夫妻應共同生活為目的之本質有
    違，足認兩造之婚姻客觀上已發生破綻，而兩造對於婚姻之問題均未採取積極之
    方法解決或改善之，原告並據以訴請離婚，足認兩造已無繼續維持婚姻之意願。
    準此，兩造婚姻於客觀上已生破綻、維持婚姻之情感不復存在，兩造在主觀上亦
    已喪失維持婚姻之意欲，兩造間婚姻所生之破綻，已無回復之希望，其情形已構
    成難以維持婚姻之重大事由，且此項重大事由，尚非可歸責原告，從而，原告依
    民法第一千零五十二條第二項之規定，請求裁判離婚，洵屬有據，應予准許。
五、結論：本件原告之訴，為有理由，並依民事訴訟法第三百八十五條第一項前段、
    第七十八條，判決如主文。
中　　　華　　　民　　　國　　九十一　　年　　 十二　　 月　　　九　　　日
~B法　　　官　陳明珠
右正本證明與原本無異
如對本判決上訴，須於收受決正本後二十日內提出上訴狀(須按他造人數附繕本)
中　　　華　　　民　　　國　　九十一　　年　　 十二　　 月　　　九　　　日
~B法院書記官　劉日賓
